【裁判字號】    91,自,439
【裁判日期】    920320
【裁判案由】    侵占
【裁判全文】
臺灣板橋地方法院刑事裁定                          九十一年度自字第四三九號
    自  訴  人  大正交通企業股份有限公司
    代  表  人  乙○○
    代  理  人  甲○○
    被      告  丙○○
右列被告因侵占案件，經自訴人提起自訴，本院裁定如左：
    主  文
自訴駁回。
    事  實
一、按法院或受命法官於自訴案件第一次審判期日前訊問及調查結果，如認為案件有
    刑事訴訟法第二百五十二條至第二百五十四條之情形者，得以裁定駁回其自訴，
    同法第三百二十六條第三項定有明文。
二、自訴意旨略以：被告丙○○於民國九十一年三月二十日，向自訴人承租車牌號碼
    二Ｄ─一四六號計程車，雙方約定每日租金新臺幣（下同）九百元，每七日付款
    一次，自訴人乃將該車及行車執照交與被告，詎被告租得上開計程車後，自九十
    一年七月二十三日起至同年十一月六日止，積欠租金共計九萬九千九百元，自訴
  人迭經催索，並請求返還該車，被告均置之不理，嗣後竟逃匿無蹤，因認被告涉
    有刑法第三百三十五條第一項之侵占罪嫌云云。
三、按犯罪事實應依證據認定之，無證據不得推定其犯罪事實，刑事訴訟法第一百五
    十四條定有明文。又認定不利於被告之事實須依積極證據，茍積極證據不足為不
    利被告事實之認定，即應為有利於被告之認定，更不必有何有利之證據，最高法
    院三十年上字第八一六號著有判例可資參照。又按刑法上之侵占罪，須持有人變
    易其原來之持有意思而為不法所有之意思，始能成立，如僅將持有物延不交還或
    有其他原因致一時未能交還，既缺乏主觀要件，即難遽以該罪相繩，最高法院六
    十八年台上字第三一四六號著有判例可資參照。
四、訊據被告丙○○固不否認有於右揭時、地向自訴人租用車牌號碼二Ｄ─一四六號
    計程車，嗣積欠租金未繳而仍使用該車等情不諱，惟堅決否認有何侵占犯行，辯
    稱：伊係因母親生病住院，要去照顧母親，無法開車維持生計，所以才延繳租金
    ，但都有主動繳。且伊有打電話告訴自訴人經濟有困難，無法如期繳，並有留行
    動電話號碼，及告知車行，伊行動電話晚上才會開機，但車行是白天聯絡，所以
    沒連絡上，伊無侵占故意等語。經查：
(一)、被告丙○○自九十一年三月二十日起向自訴人租用前開車輛使用，雙方簽有小型
    計程車租用合約書，約定每日租金九百元，每七日付款一次等情，有自訴人所提
    出之小型計程車租用合約書影本一份附卷可稽，且為被告所是認，此部份事實堪
    信屬實。
(二)、自訴代理人甲○○於本院調查時指稱：本來依規定被告每七天要繳六千三百元，
    但被告從九十一年六月間開始沒有如期繳。不過被告有事先告訴車行說有困難沒
    辦法如期繳納，而過了一陣子就會拿錢來繳，因為被告不是如期繳，所以被告繳
    的錢，會從之前欠款的部分開始補。事實上被告從九十一年六月開始沒有如期繳
    ，而從九十一年八、九、十月陸續拿來的錢，就先補六月份的錢，但補到七月份
    的時候，有一段時間沒來，老闆不知道被告有事先跟車行講經濟有困難，所以才
    告被告，被告之前就有跟伊講手機晚上才開，但公司小姐不知道，都是白天打電
    話，並沒有聯絡不上的問題。被告前所積欠之九萬九千九百元，九十一年十二月
    六日已清償車行二萬元，嗣後又繳交五千三百元車租與車行，本件自訴被告侵占
    應是誤會等語（見本院九十一年十二月九日訊問筆錄）。是被告既係因經濟上困
    難始延遲繳納車租，並曾將經濟困難情事主動告知自訴代理人，復留下聯絡方式
    ，而其於自訴人提起自訴後迅又清償部分款項，堪認被告主觀上尚無變易其原來
    持有計程車之意思而為不法所有之意思，其前揭辯稱伊無侵占故意等語，即非無
    據，應堪採信。是被告租車後未依約給付租金而仍使用租得之上開計程車之行為
    ，應屬債務不履行之民事糾紛，尚難僅憑自訴人指稱被告延期繳納租金，即遽令
    被告負侵占罪責，被告前揭所為，尚與刑法侵占罪之構有成要件有間，依前開法
    條、判例，自難以侵占罪責相繩。此外，本院亦查無其他積極證據，足認被告有
    何自訴人指稱之侵占犯行，其犯罪嫌疑尚屬不足，而有刑事訴訟法第二百五十二
    條第十款之情形，依照首開之說明，本件自訴應予駁回。
據上論結，應依刑事訴訟法第三百二十六條第三項、第二百五十二條第十款，裁定如
主文。
中      華      民      國    九十二    年      三      月     二十     日
                                      臺灣板橋地方法院刑事第四庭
                                          審判長法  官  許仕楓
                                                法  官  談  虎
                                          法  官  陳明偉
右正本證明與原本無異。
如不服本裁定應於送達後五日內向本院提出抗告狀。
                                                書記官  呂妍旻
中      華      民      國    九十二    年      三      月     二十     日


司法院資訊處製作；財團法人民間司法改革基金會備份。
